【裁判字號】    94,易,611
【裁判日期】    950720
【裁判案由】    詐欺
【裁判全文】
臺灣屏東地方法院刑事判決               94年度易字第611號
公  訴  人  臺灣屏東地方法院檢察署檢察官
被      告  乙○○
上列被告因詐欺案件，經檢察官提起公訴（94年度偵緝字第283
號），本院判決如下：
    主  文
乙○○連續意圖為自己不法之所有，以不正方法由自動付款設備取
得他人之物，累犯，處有期徒刑柒月。又連續意圖為自己不法之所
有，以不正指令輸入電腦相關設備，製作財產權之得喪、變更紀錄
，而取得他人財產，累犯，處有期徒刑捌月。應執行有期徒刑壹年
。
    事  實
一、乙○○前因詐欺案件，經臺灣桃園地方法院以85年度易緝字第
    194 號判決判處有期徒刑1 年8 月確定，於民國87年7 月3 日
    縮短刑期假釋出監，並於88年2 月4 日縮刑期滿執行完畢。猶
    不知悔改，先於92年2 月10日9 時許，向甲○○誆稱欲償還其
    之前所欠款項及查詢一筆工程款是否有進入甲○○之戶頭內，
    以此方式詐得甲○○臺灣銀行，帳號000000000000號之活儲帳
    戶提款卡1 張得手並得知密碼後，即復基於意圖為自己不法之
    所有之概括犯意，持前揭提款卡，未經甲○○同意，先後於附
    表一所示之時間，在屏東縣屏東市○○路43號臺灣銀行中山分
    行前之自動櫃員機，連續8 次，均將前揭詐得之提款卡插入櫃
    員機，並均鍵入密碼，再鍵入附表一所示提款金額，使臺灣銀
    行辦理自動提款之該提款機以密碼正確而陷於錯誤，分別交付
    附表一所示提款金額，合計詐得25000 元（另有跨行提領手續
    費用共計14元，未詐得）；又基於意圖為自己不法所有概括之
    犯意，持前揭提款卡，先後於附表二所示之時間，在屏東縣屏
    東市○○路43號臺灣銀行中山分行前之自動櫃員機，連續5 次
    （第2 次如附表二編號二、三所示接續2 次、第3 次如附表二
    編號四、五、六、七接續4 次、第4 次如附表二編號八、九、
    十接續3 次、第5 次如附表二編號十一、十二接續2 次），均
    將前揭詐得之提款卡插入上開櫃員機，並均鍵入密碼，再鍵入
    附表二所示轉帳金額，使代表臺灣銀行辦理自動轉帳之該提款
    機之電腦設備，以密碼正確而陷於錯誤，製作甲○○臺灣銀行
    存款轉帳合計636800元，至乙○○上海商業儲蓄銀行帳號0000
    0000000000號之戶頭內之不實變更紀錄（另有跨行轉帳手續費
    共計216 元，未詐得）後，隨即再由上開帳戶內領出，供己花
    用。
二、案經屏東縣警察局屏東分局報請臺灣屏東地方法院檢察署檢察
    官偵查起訴。
    理  由
壹、程序方面
一、按刑事訴訟法第159 條之4 規定: 「除前三條之情形外，下列
    文書亦得為證據：一除顯有不可信之情況外，公務員職務上製
    作之紀錄文書、證明文書。二除顯有不可信之情況外，從事業
    務之人於業務上或通常業務過程所須製作之紀錄文書、證明文
    書。三除前二款之情形外，其他於可信之特別情況下所製作之
    文書。」，本件臺灣銀行屏東分行94年9 月28日屏東營字第09
    400075051 號函暨所附甲○○帳號0000000000 00 號存款往來
    明細表與上海商業儲蓄銀行屏東分行94年10月6 日上屏東字第
    09400116號函暨所附乙○○帳號0000000000 0000 號交易往來
    明細各1 份，屬於從事業務之人業務上製作具例行性之文書，
    經查無顯不可信之情況，符合刑事訴訟法第159 條之4 第3 款
    規定文書之要件，具有證據能力。
二、按「被告以外之人於審判外之言詞或書面陳述，除法律有規定
    者外，不得作為證據」，刑事訴訟法第159 條第1 項定有明文
    。證人甲○○於警詢、偵訊中所為之陳述，對被告而言，亦屬
    被告以外之人於審判外之陳述，依上揭法條規定，原則上亦無
    證據能力。然按「被告以外之人於審判外之陳述，雖不符前四
    條之規定，而經當事人於審判程序同意作為證據，法院審酌該
    言詞陳述或書面陳述作成時之情況，認為適當者，亦得為證據
    。當事人、代理人或辯護人於法院調查證據時，知有第一百五
    十九條第一項不得為證據之情形，而未於言詞辯論終結前聲明
    異議者，視為有前項之同意」，刑事訴訟法第159 條之5 亦定
    有明文。本件被告乙○○至言詞辯論終結前，就前開證人於警
    詢、偵訊中所為陳述之證據能力亦未聲明異議。是本件認為容
    許渠陳述之證據能力，亦無不當，應依刑事訴訟法第159 條之
    5 之規定，認前開證人於警詢中之證述具有證據能力。
貳、實體方面
一、訊據被告固坦承有上開詐取甲○○提款卡，未經甲○○同意，
    先後於附表二所示之時間，在屏東縣屏東市○○路43號臺灣銀
    行中山分行前之自動櫃員機，連續5 次，將前揭詐得之提款卡
    插入上開櫃員機，並均鍵入密碼，再鍵入附表二所示轉帳金額
    ，使代表臺灣銀行辦理自動轉帳之該提款機之電腦設備，以密
    碼正確而陷於錯誤，製作甲○○臺灣銀行存款轉帳合計636800
    元，至乙○○上海商業儲蓄銀行帳號00000000000000號之戶頭
    內之不實變更紀錄，隨即再由上開帳戶內領出，供己花用之事
    實，惟矢口否認前揭未經甲○○同意，持上開提款卡領取現金
    花用之事實，辯稱此部分甲○○有同意云云。惟查：
（一）被告上開詐取甲○○提款卡，未經甲○○同意，先後於附表
      二所示之時間，在屏東縣屏東市○○路43號臺灣銀行中山分
      行前之自動櫃員機，連續5 次，將前揭詐得之提款卡插入上
      開櫃員機，並均鍵入密碼，再鍵入附表二所示轉帳金額，使
      代表臺灣銀行辦理自動轉帳之該提款機之電腦設備，以密碼
      正確而陷於錯誤，製作甲○○臺灣銀行存款轉帳合計636800
      元，至乙○○上海商業儲蓄銀行帳號00000000000000號之戶
      頭內之不實變更紀錄，隨即再由上開帳戶內領出，供己花用
      之事實，業經被告坦承不諱，核與證人甲○○證述相符（見
      警卷92年5 月21日、92年5 月24日、92年8 月11日警詢筆錄
      ，偵卷92年11月4 日、93年1 月8 日偵訊筆錄，本院卷94年
      10月24日訊問筆錄），並有臺灣銀行屏東分行94年9 月28日
      屏東營字第09400075051 號函暨所附甲○○帳號0000000000
      00號存款往來明細表與上海商業儲蓄銀行屏東分行94年10月
      6 日上屏東字第09400116號函暨所附乙○○帳號0000000000
      0000號交易往來明細各1 份可為證，此部犯行堪信為真。
（二）證人甲○○於歷次警、偵訊中均否認有同意被告任意持前揭
      提款卡提領現金借用之行為，並於本院訊問中所確認本件被
      告盜領現金之時間與金額（見本院卷94年10月24日訊問筆錄
      ），亦與本院依職權所函調甲○○帳號000000000000號存款
      往來明細表之資料相符，此有臺灣銀行屏東分行94年9 月28
      日屏東營字第09400075051 號函暨所附甲○○帳號00000000
      0000號存款往來明細表附卷可參；復參被告既已自承自92年
      2 月21日起至同年3 月11日止連續多次未經甲○○同意持其
      提款卡轉帳高達636800元之金額進入自己戶頭內，則甲○○
      殊有可能於同一時間點內，即如附表一所示自92年2 月10日
      起至同年3 月12日止，反而同意被告持提款卡多次提領現金
      借用？被告上開辯解，顯屬推諉卸責之詞，所辯顯不足取，
      此部犯行亦堪認定。
（三）從而本件事證已臻明確，被告準詐欺犯行堪以認定，應依法
      論科。
二、新舊法比較
（一）查被告行為後，刑法第2 條第1 項業於94年2 月2 日以華總
      一義字第09400014901 號令修正公布，並自95年7 月1日 起
      施行；修正後刑法第2 條第1 項規定，已將新舊法律適用之
      「從新從輕」原則，改採「從舊從輕」原則。惟按刑法第2
      條第1 項所稱之法律，係指刑罰所依存的整體法律狀態，故
      所謂「法律有變更」者，除形式上有變更之外，應進一步指
      足以影響行為的可罰性與法律效果的法令因修正或廢止而有
      所變更之實質上變更者而言。所以刑法法律變更概念，應界
      定此，而為新舊法之比較，合先敘明。
（二）罰金刑之法定刑部分：
      被告行為後，刑法施行法第1 條之1 於95年6 月14日以華總
      一義字第09500035181 號令修正公布增訂。修正增訂之刑法
      施行法第1 條之1 規定「中華民國九十四年一月七日刑法修
      正施行後（按指九十五年七月一日），刑法分則編所定罰金
      之貨幣單位為新台幣。九十四年一月七日刑法修正時，刑法
      分則編未修正之條文定有罰金刑者，自九十四年一月七日刑
      法修正施行後，就其所定數額提高為三十倍。但七十二年六
      月二十六日到九十四年一月七日新增或修正之條文，就其所
      定數額提高為三倍。」是本件被告所犯刑法第339 條之2 第
      1 項準詐欺罪之法定刑有罰金刑（銀元10000 元以下），且
      為72年6 月26日到94年1 月7 日新增或修正之條文而定有罰
      金刑者；於刑法施行法第1 條之1 修正增訂前，其貨幣單位
      為銀元，而再依現行法規所定貨幣單位折算新臺幣條例第2
      條規定「現行法規所定金額之貨幣單位為圓、銀元或元者，
      以新臺幣元之三倍折算之。」如換算為新台幣，則刑法第33
      9 條之2 第1 項法定刑罰金刑部分，應為罰金新台幣30000
      元以下（10000 元乘3） 。如適用上開修正後刑法施行法第
      1 條之1 規定提高3 倍，亦為新台幣30000 元以下。比較新
      舊法適用之結果，其關於法定刑為罰金部分之提高標準，新
      舊法均無不利之情形。惟被告行為後，刑法第33條第5 款修
      正後規定「罰金：新臺幣一千元以上，以百元計算之。」，
      與修正前刑法第33條第5 款規定「罰金：一元以上。」不同
      ，比較新舊法結果，以修正前刑法較有利於行為人。
（三）累犯部分：
      刑法修正後第47條第1 項規定「受徒刑之執行完畢，或一部
      之執行而赦免後，五年以內故意再犯有期徒刑以上之罪者，
      為累犯，加重本刑至二分之一。」，與修正前刑法第47條規
      定不同。修正後刑法關於累犯之規定，其5 年以內再犯之罪
      以故意犯為限，始應論以累犯。本案被告前因詐欺案件，經
      臺灣桃園地方法院以85年度易緝字第194 號判決判處有期徒
      刑1 年8 月確定，於87年7 月3 日縮短刑期假釋出監，並於
      88 年2月4 日縮刑期滿執行完畢一節，有臺灣高等法院被告
      前案紀錄表1 份附卷可憑，其前受有期徒刑之執行完畢後，
      5 年內再故意犯本件有期徒刑以上之罪，不論依新舊法規定
      ，均應論以累犯，比較新舊法結果，並無有利或不利之情形
      ，故依刑法第2 條第1 項前段規定，本案關於被告是否構成
      累犯之適用，自應適用行為時之法律即修正前刑法第47條規
      定為累犯。
（四）連續犯部分：
      修正後刑法第56條已刪除連續犯之規定，而本案被告先後8
      次使用提款卡由提款機詐領存款之準詐欺罪，及先後5次 使
      用提款卡以不正指令輸入提款機電腦設備將被害人存款不法
      轉帳變更存、提款紀錄以取得他人財產之準詐欺罪，均時間
      緊接，所犯構成要件相同，均顯係基於概括之犯意為之，依
      修正前刑法第56條均屬連續犯，以一罪論，但得加重其刑至
      二分之一；惟如依新法規定，因連續犯業已刪除，即應按數
      罪之規定併罰，數罪併罰之結果，顯較諸以一罪論而加重其
      刑至二分之一之結果不利於被告；比較新舊法結果，以修正
      前刑法較有利於行為人。
（五）定應執行刑部分：
      又依刑法第51條定應執行刑時，裁判確定前犯數罪，或其中
      一罪在新法施行前者，均應為新舊法比較，最高法院95年5
      月23日第8 次刑事庭會議著有決議可資參照。修正前刑法第
      51條規定：「數罪併罰，分別宣告其罪之刑，依左列各款定
      其應執行者：」其中第5 款規定：「宣告多數有期徒刑者，
      於各刑中之最長期以上，各刑合併之刑期以下，定其刑期。
      但不得逾二十年」。修正後刑法第51條第5 款規定：「宣告
      多數有期徒刑者，於各刑中之最長期以上，各刑合併之刑期
      以下，定其刑期。但不得逾三十年」。經比較結果，修正後
      刑法並非較有利於行為人，依刑法第2 條第1 項前段之規定
      ，仍應依修正前刑法，定其應執行之刑。
（六）參酌最高法院95年5 月23日刑事庭第8 次會議決議，比較新
      舊法時應就罪刑有關之共犯、未遂犯、想像競合犯、牽連犯
      、連續犯、結合犯，以及累犯加重、自首減輕暨其他法定加
      減原因（如身分加減）與加減比例等一切情形，本於統一性
      及整體性原則，綜其全部罪刑之結果而為比較。本件綜合比
      較結果，因被告依修正前刑法成立連續犯，其餘同上所述亦
      均依修正前刑法對被告較為有利，是應一體適用修正前刑法
      即行為時刑法。
三、核被告以所詐得之提款卡，由提款機詐領存款之行為，所為係
    犯修正前刑法第339 條之2 第1 項以不正方法由自動付款設備
    取得他人財物之準詐欺罪。另又以前揭詐得之提款卡以不正指
    令輸入提款機電腦設備將被害人甲○○存款不法轉帳變更存、
    提款紀錄以取得他人財產之行為，所為係犯修正前刑法第339
    條之3 第1 項以不正方法將不正指令輸入電腦製作財產權之變
    更紀錄而取得他人財產之準詐欺罪。被告先後8 次使用提款卡
    由提款機詐領存款之準詐欺罪，及先後5 次使用提款卡以不正
    指令輸入提款機電腦設備將被害人存款不法轉帳變更存、提款
    紀錄以取得他人財產之準詐欺罪（其中如附表二編號二、三所
    示之2 次、如附表二編號四、五、六、七所示之4 次、如附表
    二編號八、九、十所示之3 次、如附表二編號十一、十二所示
    之2 次，均時間密接，且均在同地分次提領，為接續犯），均
    時間緊接，所犯構成要件相同，均顯係基於概括之犯意為之，
    均為連續犯，均應各依修正前刑法第56條之規定以一罪論，並
    均依法加重其刑。又被告前因詐欺案件，經臺灣桃園地方法院
    以85年度易緝字第194 號判決判處有期徒刑1 年8 月確定，於
    87年7 月3 日縮短刑期假釋出監，並於88年2 月4 日縮刑期滿
    執行完畢一節，有臺灣高等法院被告前案紀錄表1 份附卷可憑
    ，其前受有期徒刑之執行完畢後，5 年內再犯本件有期徒刑以
    上之罪，為累犯，應依修正前刑法第47條之規定，分別加重其
    刑，並分別遞加重之。且被告所犯二罪，犯意各別，罪名不同
    ，應分論併罰之。爰審酌被告犯罪之動機、目的、手段、所生
    危害，犯罪所得高達661800元，且犯罪後僅坦承一部份犯行，
    迄今已逾3 年有餘，仍未能償還被害人甲○○款項，以達成和
    解等一切情狀，分別量處如主文所示之刑，並定其應執行刑。
據上論斷，應依刑事訴訟法第299 條第1 項前段，刑法第2 條第1
項前段、刑法第56條（修正前）、第339 條之2 第1 項（修正前
）、第339 條之3 第1 項、刑法第47條（修正前）、刑法第51條
第5 款（修正前），判決如主文。
本案經檢察官吳岳輝到庭執行職務。
中    華    民    國    95    年    7     月    20    日
                  刑事第一庭    審判長法  官  潘正屏
                                      法  官  黃聖涵
                                      法  官  羅培毓
以上正本證明與原本無異。
如不服本判決應於收受本判決送達後10日內向本院提出上訴書狀
，其未敘述上訴理由者，並得於提起上訴後10日內向本院補提理
由書狀（均須按他造當事人之人數附繕本）「切勿逕送上級法院
」
中    華    民    國    95    年    7     月    20    日
                                      書記官  張儷薾
附表一：
┌──┬──────────┬─────────────────┐
│編號│時間                │提領金額（新台幣）                │
├──┼──────────┼─────────────────┤
│ 一 │92年2月10日10時16分 │10000元                           │
├──┼──────────┼─────────────────┤
│ 二 │92年2月13日3時0分   │ 1000元                           │
├──┼──────────┼─────────────────┤
│ 三 │92年2 月14日11時3分 │ 2000 元（另外7 元為手續費，未詐得│
│    │                    │）                                │
├──┼──────────┼─────────────────┤
│ 四 │92年2 月17日8 時45分│ 3000元                           │
├──┼──────────┼─────────────────┤
│ 五 │92年2月18日11時9分  │ 3000元                           │
├──┼──────────┼─────────────────┤
│ 六 │92年2月24日3時0分   │ 1000元                           │
├──┼──────────┼─────────────────┤
│ 七 │92年2月25日3時0分   │ 2000 元（另外7 元為手續費，未詐得│
│    │                    │）                                │
├──┼──────────┼─────────────────┤
│ 八 │92年3月12日1時31分  │ 3000元                           │
├──┼──────────┼─────────────────┤
│    │                    │共計25000 元（另外14元為手續費，未│
│    │                    │詐得）                            │
│    │                    │                                  │
└──┴──────────┴─────────────────┘
附表二：
┌──┬──────────┬───────────────────┐
│編號│ 時間               │轉帳金額                              │
├──┼──────────┼───────────────────┤
│ 一 │92年2月21日10時34分 │100000元（另外18元為轉帳手續費，未詐得│
│    │                    │）                                    │
├──┼──────────┼───────────────────┤
│ 二 │92年2月24日10時3分  │100000元（另外18元為轉帳手續費，未詐得│
│    │                    │）                                    │
├──┼──────────┼───────────────────┤
│ 三 │92年2月24日10時5分  │50000 元（另外18元為轉帳手續費，未詐得│
│    │                    │）                                    │
├──┼──────────┼───────────────────┤
│ 四 │92年3月2日16時10分  │100000元（另外18元為轉帳手續費，未詐得│
│    │                    │）                                    │
├──┼──────────┼───────────────────┤
│ 五 │92年3 月2 日16時11分│100000元（另外18元為轉帳手續費，未詐得│
│    │02秒                │）                                    │
├──┼──────────┼───────────────────┤
│ 六 │92年3 月2 日16時11分│100000元（另外18元為轉帳手續費，未詐得│
│    │40秒                │）                                    │
├──┼──────────┼───────────────────┤
│ 七 │92年3 月2 日16時12分│30000 元（另外18元為轉帳手續費，未詐得│
│    │                    │）                                    │
├──┼──────────┼───────────────────┤
│ 八 │92年3 月2 日16時58分│50000 元（另外18元為轉帳手續費，未詐得│
│    │                    │）                                    │
├──┼──────────┼───────────────────┤
│ 九 │92年3 月2 日17時6分 │5000元（另外18元為轉帳手續費，未詐得）│
│    │                    │                                      │
├──┼──────────┼───────────────────┤
│ 十 │92年3 月2 日17時7分 │1000元（另外18元為轉帳手續費，未詐得）│
│    │                    │                                      │
├──┼──────────┼───────────────────┤
│十一│92年3 月11日23時25分│500元（另外18元為轉帳手續費，未詐得） │
│    │46秒                │                                      │
├──┼──────────┼───────────────────┤
│十二│92年3 月11日23時25分│300元（另外18元為轉帳手續費，未詐得） │
│    │47秒                │                                      │
├──┼──────────┼───────────────────┤
│    │                    │共計636800元（另外216 元為轉帳手續費，│
│    │                    │未詐得）                              │
└──┴──────────┴───────────────────┘
附錄本案論罪科刑法條全文：
中華民國刑法第339條之2
意圖為自己或第三人不法之所有，以不正方法由自動付款設備取
得他人之物者，處三年以下有期徒刑、拘役或一萬元以下罰金。
以前項方法得財產上不法之利益或使第三人得之者，亦同。
中華民國刑法第339條之3
意圖為自己或第三人不法之所有，以不正方法將虛偽資料或不正
指令輸入電腦或其相關設備，製作財產權之得喪、變更紀錄，而
取得他人財產者，處七年以下有期徒刑。
以前項方法得財產上不法之利益或使第三人得之者，亦同。


司法院資訊處製作；財團法人民間司法改革基金會備份。
